【裁判字號】    98,消債清,155
【裁判日期】    981223
【裁判案由】    清算事件
【裁判全文】
臺灣板橋地方法院民事裁定           98年度消債清字第155號
聲  請  人  甲○○
代  理  人  蕭顯忠律師
上列當事人聲請消費者債務清理事件，本院裁定如下：
    主  文
債務人甲○○自中華民國九十八年十二月二十八日下午四時起開
始清算程序。
    理  由
一、按債務人不能清償債務或有不能清償之虞者，得依本條例所
    有定更生或清算程序，清理其債務；法院開始清算程序之裁
    定，應載明其年、月、日、時，並即時發生效力，消費者債
    務清理條例第3條、第83條第1項分別定有明文。次按依消費
    者債務清理條例第 3條規定債務人不能清償或有不能清償之
    虞，即得聲請更生，並未以履行金融機關之協商條件有困難
    為要件，況債務人是否同意協商條件，乃債務人之自由，且
    此時債務人聲請更生仍有其利益，即進入更生後，債務人縱
    依金融機構所提之每月清償金額提更生方案，依據該條例第
    53條第2項第3款之規定，債務人於6年或8年後即可債務消滅
    ，毋庸清償至12年6月 ，應讓債務人有早日解脫債務之機會
    ，立法意旨甚明（臺灣高等法院暨所屬法院97年法律座談會
    民事類提案第46號民國97年11月12日決議參照）。
二、本件聲請人向本院聲請清算，主張其有不能清償債務之虞情
    事，債務總金額為新臺幣（下同 ）791,216元，於消費者債
    務清理條例施行後，於民國 98年6月間曾發函向最大債權金
    融機構中國信託商業銀行請求共同協商債務清償方案，惟聲
    請人長期失業而無收入，日常生活所需均賴家人供應，完全
    無力支應中國信託商業銀行所提協商條件為二階段還款方式
    ，即第一階段 (前72期)，每月還款3,000元，零利率之清償
    方案 (見本院卷第33頁，中國信託商業銀行陳報狀 )，顯係
    超出聲請人清償能力，而協商不成立，且其無擔保或無優先
    權之債務總額未逾1,200萬元 ，復未經法院裁定開始清算程
    序或宣告破產云云。
三、經查：債務人主張之上開事實，業據提出財產及收入狀況說
    明書、債權人清冊、前置協商不成立通知書、財團法人金融
    聯合徵信中心債權人清冊、全國財產稅總歸戶財產查詢清單
    、聲請人96年度、97年度綜合所得稅各類所得資料清單、全
    戶戶籍謄本等件為證，堪信屬實。本院審酌本件聲請人協商
    時已長期失業，並無工作收入，每月基本生活所需均有賴家
    人長期支應，此有聲請人96年度、97年度綜合所得稅各類所
    得資料清單 (見本院卷第66頁、第67頁 )、聲請人財產及收
    入狀況說明書 (見本院卷第8頁)等件附卷可按，已無力負擔
    其個人最低基本生活支出每月為10,792元、扶養子女吳彥呈
    之扶養費用，遑論支應中國信託商業銀行所提協商條件為分
    二階段還款方式，即第一階段 (前72期)，每月還款3,000元
    ，零利率之清償方案 (見本院卷第33頁，中國信託商業銀行
    陳報狀 )。復考量聲請人既已依法為實質前置協商而不成立
    ，從而，依前揭臺灣高等法院暨所屬法院97年法律座談會民
    事類提案第46號民國97年11月12日決議意旨所稱: 「此時債
    務人聲請更生仍有其利益，即進入更生後，債務人縱依金融
    機構所提之每月清償金額提更生方案，依據該條例第53條第
    2項第3款之規定，債務人於6年或8年後即可債務消滅，毋庸
    清償至12年6月，應讓債務人有早日解脫債務之機會 ，立法
    意旨甚明. 」，申言之，於此情形聲請人得藉由清算程序早
    日解脫債務之機會，亦應為立法意旨所保障等情。職是，本
    案情形足認依債務人之收入，扣除必要生活支出及扶養費用
    負擔後，所剩已不足清償中國信託商業銀行陳報之上開協商
    條件，有不能清償債務之情事存在，且非可歸責於己。此外
    ，本件復查無消費者債務清理條例第 6條第3項、第8條或第
    46條各款所定駁回更生聲請之事由存在，則債務人聲請清算
    ，應屬有據，爰裁定如主文。
中    華    民    國    98    年    12    月    23    日
                  民事第三庭法  官  徐玉玲
上為正本係照原本作成
本件不得抗告
本裁定已於98年12月    日下午4 時公告。
中    華    民    國    98    年    12    月    23    日
                            書記官  陳靜怡

司法院資訊處製作；財團法人民間司法改革基金會備份。
